臺灣高等法院臺中分院民事裁定　　　　　96年度破抗字第31號
再　抗告人　　甲○○
送達代收人　　陳水聰律師
上列再抗告人因宣告破產事件，對於中華民國96年6月28日本院
所為裁定提起再抗告，本院裁定如下：
    主  文
再抗告駁回。
再抗告程序費用由再抗告人負擔。
    理  由
一、本件再抗告意旨略以：
（一）原裁定明顯適用破產法第1條、第57條及最高法院86年台
      抗字第479號、95年台抗字第673號裁定意旨錯誤，按依破
      產法第1條規定：「債務人不能清償債務者，依本法所規
      定和解或破產程序，清理其債務。債務人停止支付者，推
      定其為不能清償。」，及同法第57條規定：「破產，對債
      務人不能清償債務者，宣告之。」，所謂不能清償債務，
      其內涵為：1.對於金錢債務長久的不能清償；2.對於應即
      時清償之金錢債務不能清償；3.債務人財產狀態客觀的不
      能清償；4.債務人向外表示停止支付，推定為不能清償。
      最高法院86年台抗字第479號裁判意旨則闡釋：「除債務
      人之財產不敷清償破產財團之費用及財團之債務外，尚難
      認無宣告破產之實益」，而再抗告人之負債總額已超過總
      資產甚多，且以再抗告人目前之工作能力顯無法清償所負
      債務，依前揭破產法之規定及學者學說、裁判實務之見解
      所示，再抗告人已符合宣告破產之要件，並有宣告破產之
      必要，詎原裁定竟違背經驗法則及論理法則，逕認再抗告
      人仍有償債能力云云，駁回再抗告人之破產聲請，適用法
      規自有違誤，又是否與債權人協商清償債務僅係行政方面
      事項，非屬法定破產要件，自不得違法將之引用為宣告破
      產的障礙事項，況該協商機制自民國（下同）95年12月31
      日即已停辦，原裁定竟引法律上無義務之事為駁回之理由
      ，更為錯誤，是原裁定之法律見解明顯違背法令，最高法
      院就前開破產法相關規定自有做出統一解釋之必要，俾利
      全國法院及人民一體遵循。
（二）原裁定所表示關於如何情況符合破產法第1條、第57條破
      產要件之見解，與同級法院歷來及頃近所表示之法律見解
      ，包括85年抗字第508號、95年破抗字第3號、94年破抗字
      第10號、94年破抗字第7號、95年破抗字第49號等諸多裁
      定明顯互有重大歧異與矛盾之處，不僅與法律規定不符，
      甚至也已經嚴重影響損害到人民合法宣告破產之權利，而
      橫生不法不當之限制與障礙，損害司法威信甚鉅，本件破
      產事件，再抗告人所負之債務已超過其資產總額，且確已
      陷於不能清償之困境，又再抗告人所有之財產足以構成破
      產財團，應能支付相關破產程序費用及分配債務，自有破
      產宣告之法律上實益存在，要難認再抗告人請求宣告破產
      為無理由，是第三審法院既對前開諸多法律上的重大問題
      ，有更正下級審裁定，以統一解釋法令如何實務適用之義
      務，則本件牽涉之法律見解顯具有原則上之重大重要性存
      在，且情節重大，自應許可提出再抗告。
二、按抗告法院之裁定除以抗告不合法而駁回者外，對於抗告法
    院之裁定再為抗告，僅得以其適用法規顯有錯誤為理由，並
    經原法院之許可者為限。前項許可，以原裁定所涉及之法律
    見解具有原則上之重要性者為限。原裁定法院認為不應許可
    者，應以裁定駁回其抗告。民事訴訟法第486條第2項、第4
    項、第5項、第6項、第436條之3第3項分別定有明文。又所
    謂適用法規顯有錯誤，係指裁判違背法規或現存判例解釋者
    ，或法院所為之裁定，就其取捨證據所確定之事實適用法規
    顯有錯誤而言。至法院認定事實錯誤，或就當事人提出之事
    實或證據疏於調查或漏未斟酌，僅生調查證據是否妥適或裁
    定不備理由之問題，均與適用法規顯有錯誤有間（最高法院
    80年台上字第1326號、71年台再字第210號、63年台上字第
    880號判例參照）。且所謂原則上之重要性，係指該再抗告
    事件所涉及之法律問題，意義重大而有加以闡釋之必要者而
    言。又再抗告人所提之再為抗告理由，僅屬本案實體之爭執
    ，或原裁定確定事實當否之問題，亦與適用法規是否顯有錯
    誤無涉，尤無所涉及之法律見解具有原則上重要性之情事（
    最高法院94年度台抗字第33號裁定參照）。經查，再抗告人
    所稱其負債大於資產，且已不具備清償上開債務能力，已符
    合破產要件云云，無非係就本院裁定認定事實之當否再事爭
    執，與適用法規是否顯有錯誤無涉，亦非涉及意義重大而有
    加以闡釋必要之法律問題，因此不具法律原則上之重要性，
    其據此提起再抗告為不合法，應不予准許。
三、據上論結，本件再抗告為不應許可，爰依破產法第5條，民
    事訴訟法第486條第4項、第5項、第95條、第78條，裁定如
    主文。
中　　華　　民　　國　　96　　年　　8 　　月　　14　　日
                  民事第二庭    審判長法  官  童有德
                        　            法  官  蔡秉宸
                                      法  官  翁芳靜
以上正本係照原本作成。
如不服本裁定應於裁定送達後10日內向本院提出抗告理由狀（須
按他造人數附具繕本），並繳納抗告裁判費新台幣1,000元。
                                      書記官  許美惠
中　　華　　民　　國　　96　　年　　8 　　月　　16　　日
                                                      Ｍ
